---
title: ""
output: html_document
date: "2024-11-20"
editor_options: 
  chunk_output_type: console
---

```{r setup, include=FALSE}
library(scatterplot3d) 
library(FactoMineR)
library(factoextra)
# # install.packages("devtools")
# devtools::install_github("zhangyuqing/sva-devel", force = TRUE)
library(sva)
library(gridExtra)
library(cowplot)
library(data.table)
library(tidyverse)
library(ggpubr)
library(FactoInvestigate)
library(cluster)
library(UpSetR)
library(ComplexUpset)
library(fuzzyjoin)
library(RColorBrewer)
options(digits = 4) # controls the number of significant digits to print
rm(list=ls())

```

## Load samples metadata, TEs PCA output, and TE annotations

```{r}
table_name = fread("Antho_mappingTEdatabase_PCA/scripts/file_names.csv")
load("Antho_mappingTEdatabase_PCA/results/data_pca.rda")
table_name = filter(table_name, name %in% rownames(dt))
load("Antho_mappingTEdatabase_PCA/results/resPCA_TE.rda")
TE_class = fread("Antho_annotation_TEdatabase/Pastec_TE_sorter_Annotation_final_V3.csv", col.names = c("TE", "Order"))

# List of TE PCA axes correlated with SNPs PCA axes
axes_of_interest <- c("Dim.1", "Dim.2", "Dim.3", "Dim.6", "Dim.8")

ind_coords <- as.data.frame(resPCA_TE$ind$coord) %>% 
  select(all_of(axes_of_interest))# Coordonnées des individus sur chaque axe corrélé
ind_pop_coord = ind_coords %>% mutate(Population = table_name$specie2) # Ajout populations depuis métadonnées
ind_sp_coord = ind_coords %>% mutate(Species = table_name$specie) # Ajout espèce
var_contrib <- as.data.frame(resPCA_TE$var$contrib) %>% 
  select(all_of(axes_of_interest)) %>%   # Contributions des TE aux axes corrélés
  rownames_to_column(var = "TE") %>% 
  # mutate(TE = str_remove_all(string = TE, pattern = "\\|.*")) %>% 
  filter(TE != "*") %>% 
  column_to_rownames(var = "TE")

```

var_contrib contient les contributions des TE aux axes de l'ACP. 

Pour chaque population/espèce, on va modifier les valeurs de contribution de chaque TE à chaque axe :
les valeurs de contribution sont pondérées par la variance relative de chaque population/espèce sur l'axe considéré. 
-> Plus la variance de la population/espèce sur l'axe est importante plus la contribution du TE à l'axe considéré pour cette population est importante.  


```{r}
# Calculer les contributions des TE par axe et par population ou par axe et par espèce
liste_species = unique(dt$specie)
liste_populations = unique(dt$specie2)
top_pop_contrib <- list()
top_species_contrib <- list()

for (pop in liste_populations) {
  
  # Filtrer les individus pour une population spécifique
  pop_coords <- ind_pop_coord %>% filter(Population == pop)
  
  
  variance_total <- pop_coords %>%
    summarise(across(everything(all_of(axes_of_interest)), var))
  
  # Pondération contribution TE ici : 
  pop_var_contrib <- var_contrib %>%
    rownames_to_column("TE") %>%
    mutate(across(all_of(axes_of_interest), 
                  ~ . * variance_total[[cur_column()]] / sum(variance_total), 
                  .names = paste0("pop_",pop, "_contrib_{.col}")))
  
  # Selection des TE qui contribuent le plus aux axes par population
  top_te_pop <- pop_var_contrib %>%
    select(-c(axes_of_interest)) %>% 
    pivot_longer(cols = starts_with(paste0("pop_",pop, "_contrib_")), 
                 names_to = "Axis", 
                 values_to = "Contribution") %>%
    arrange(desc(Contribution)) %>%
    group_by(Axis) %>%
    slice_head(n = 200)  # Top TE par axe
  
  top_pop_contrib[[pop]] <- top_te_pop
}

for (sp in liste_species) {
  
  # Filtrer les individus pour une population spécifique
  sp_coords <- ind_sp_coord %>% filter(Species == sp)
  
  
  variance_total <- sp_coords %>%
    summarise(across(everything(all_of(axes_of_interest)), var))
  
  # Pondération contribution TE ici : 
  sp_var_contrib <- var_contrib %>%
    rownames_to_column("TE") %>%
    mutate(across(all_of(axes_of_interest), 
                  ~ . * variance_total[[cur_column()]] / sum(variance_total), 
                  .names = paste0("sp_",sp, "_contrib_{.col}")))
  
  # Selection des TE qui contribuent le plus aux axes par population
  top_te_sp <- sp_var_contrib %>%
    select(-c(axes_of_interest)) %>% 
    pivot_longer(cols = starts_with(paste0("sp_",sp, "_contrib_")), 
                 names_to = "Axis", 
                 values_to = "Contribution") %>%
    arrange(desc(Contribution)) %>%
    group_by(Axis) %>%
    slice_head(n = 200)  # Top TE par axe
  
  top_species_contrib[[sp]] <- top_te_sp
}


# Combiner les résultats en un seul tableau
top_pop_contrib_df <- bind_rows(top_pop_contrib, .id = "Population") %>% select(-c(Population))
top_species_contrib_df <- bind_rows(top_species_contrib, .id = "Species") %>% select(-c(Species))
save(top_pop_contrib_df, file = "Antho_mappingTEdatabase_PCA/results/top_pop_contrib_df.rda")
save(top_pop_contrib_df, file = "Antho_mappingTEdatabase_PCA/results/top_species_contrib_df.rda")

load("Antho_mappingTEdatabase_PCA/results/top_pop_contrib_df.rda")
load("Antho_mappingTEdatabase_PCA/results/top_species_contrib_df.rda")

```

upsetplot

```{r}

upset_data = top_species_contrib_df %>%
  select(-c(Contribution)) %>% 
  mutate(presence = 1) %>% 
  pivot_wider(names_from = "Axis", values_from = "presence", values_fill = 0) %>% 
  column_to_rownames(var = "TE")
  
# Visualiser avec UpSetR
UpSetR::upset(upset_data, nsets = 70, mb.ratio = c(0.05,0.95) )


# Add TE family information
upset_data = upset_data %>% 
  rownames_to_column(var = "TE") %>% 
  left_join(TE_class, by = "TE")
Axes = colnames(upset_data)[2:(ncol(upset_data)-1)]

ComplexUpset::upset(upset_data, Axes,height_ratio = 1,
                    base_annotations = list(
                      'Intersection size'=intersection_size(
                        counts = TRUE,
                        mapping = aes(fill = Order),
                      ) + scale_fill_manual(values = c("Helitron" = "#1B9E77",
                                                       "LINE" = "#D95F02",
                                                       "LTR" = "#7570B3",
                                                       "MITE" = "#E7298A",
                                                       "noCat" = "#66A61E",
                                                       "SINE" = "#E6AB02",
                                                       "SSR" = "#A6761D",
                                                       "TIR" = "#666666"))
                    ), width_ratio = 0.1, sort_sets = FALSE)

# arrange_venn()

```

